臺灣新竹地方法院刑事判決
110年度交易字第382號
公  訴  人  臺灣新竹地方檢察署檢察官
被      告  葛昇霖





上列被告因過失傷害案件，經檢察官提起公訴（110 年度偵字第
2002號），被告於本院準備程序中，就被訴事實為有罪之陳述，
經告知被告簡式審判程序之旨，並聽取公訴人及被告之意見後，
裁定依簡式審判程序進行，本院判決如下：
    主  文
葛昇霖汽車駕駛人，無駕駛執照駕車，因而過失傷害人，處拘役
肆拾日，如易科罰金，以新臺幣壹仟元折算壹日。
    事  實
一、葛昇霖於民國109 年8 月18日下午某時許，無駕駛執照而駕
　　駛車牌號碼0000-00 號自用小客車，沿新竹市北區田美三街
　　由東往西方向行駛，於同日13時14分許行經新竹市北區田美
　　三街與光華東一街口前，本應注意依其行向之號誌為「閃光
　　紅燈」，表示「停車再開」之意，車輛行駛至路口遇該號誌
　　，應減速接近、先停止於交岔路口前，讓幹道車優先通行後
　　認為安全，方得續行，且依當時天候晴、日間自然光線、柏
　　油路面乾燥、無缺陷、無障礙物、視距良好等客觀情狀，並
　　無不能注意之情事，詎葛昇霖竟疏未注意，駕駛前開自用小
　　客車行經閃光紅燈號誌口，支線車未讓幹道車先行，適郭淑
　　瓊騎乘車牌號碼000-000 號重型機車附載王棟明沿新竹市北
　　區光華東一街由南往北方向直行駛至上開路口，跨越分向限
　　制線超車駛入，二車因而發生碰撞，致王棟明及郭淑瓊均人
　　車倒地，王棟明因而受有頭部外傷併臉部挫傷與擦傷、右肘
　　挫傷併擦傷、右膝右小腿右踝挫傷併擦傷等傷害，郭淑瓊則
　　受有胸部挫傷、頸部挫傷、右肩挫傷、右肘挫傷併擦傷、左
　　肘挫傷併擦傷、右大腿右膝挫傷併擦傷、左踝挫傷併擦傷等
　　傷害（此部分業據郭淑瓊撤回公訴，詳後述）。嗣葛昇霖於
　　肇事後停留在現場，在有偵查犯罪職權之機關或公務員尚不
　　知何人肇事前，向據報前來處理之警員坦承肇事自首而接受
　　裁判。
二、案經王棟明及郭淑瓊均訴由新竹市警察局第一分局報請臺灣
　　新竹地方檢察署檢察官偵查起訴。
    理  由
一、本件被告葛昇霖所犯道路交通管理處罰條例第86條第1 項、
　　刑法第284 條前段之汽車駕駛人無駕駛執照駕車，因而過失
　　傷害人罪，非死刑、無期徒刑、最輕本刑為三年以上有期徒
　　刑之罪，或高等法院管轄第一審之案件，被告於本院準備程
　　序進行中，就被訴事實為有罪之陳述，經本院認合於刑事訴
　　訟法第273 條之1 第1 項之規定，裁定進行簡式審判程序，
　　合先敘明。
二、訊據被告葛昇霖對於上揭事實坦承不諱（見交易字第382 號
    卷第69、106至108、196、203頁），並經告訴人王棟明及郭
　　淑瓊於警詢及偵訊時指訴綦詳（見偵字第2002號卷第5至8、
　　58、59頁），復有警員劉弋於110 年1 月12日所出具之偵查
　　報告1 份、道路交通事故現場圖1 份、道路交通事故調查報
　　告表（一）及（二）各1 份、新竹市警察局舉發違反道路交
　　通管理事件通知單2 份、監視器畫面翻拍照片3 幀、現場及
　　車損照片共24幀、證號查詢汽車駕駛人資料1 份及車輛詳細
　　資料報表2 份等在卷足稽（見偵字第2002號卷第4、9、17至
　　27、31、33、34頁）。又告訴人王棟明受有頭部外傷併臉部
　　挫傷與擦傷、右肘挫傷併擦傷、右膝右小腿右踝挫傷併擦傷
　　等傷害等情，亦有國立臺灣大學醫學院附設醫院新竹分院所
　　出具之診斷證明書1 份附卷足佐（見偵字第2002號卷第30頁
　　）。次按閃光紅燈表示「停車再開」，車輛應減速接近，先
　　停止於交岔路口前，讓幹線道車優先通行後認為安全時，方
　　得續行；又汽車行駛至交岔路口，其行進、轉彎，應遵守燈
　　光號誌之指揮，此為道路交通標誌標線號誌設置規則第211
　　條第1 項第2 款、道路交通安全規則第102 條第1 項第1 款
　　分別定有明文。被告既駕駛前開自用小客車而行駛，自應遵
　　守上開規定。又本案車禍發生當時天候晴、日間自然光線、
　　柏油路面乾燥、無缺陷、無障礙物，視距良好，並無不能注
　　意之情事，有前揭道路交通事故調查報告表（一）在卷可憑
　　。而被告於警詢時亦供述：案發當時路況、天候及視線皆正
　　常，無障礙物，標誌及標線清楚等語明確（見偵字第2002號
　　卷第15頁）；再參諸前揭監視器畫面翻拍照片及警方據報後
　　到場處理時所拍攝之現場照片等以觀，益徵案發當時確屬天
　　候晴朗、日間自然光線、道路狀況良好，行車視線亦很清晰
　　等情。詎被告應注意並能注意上開規定事項，又無不能注意
　　之情事，竟疏未注意上開規定，因而肇致本件車禍，足見其
　　就本件車禍之發生確有過失甚明。且本案經送交通部公路總
　　局新竹區監理所竹苗區車輛行車事故鑑定會鑑定結果亦認：
　　葛昇霖無照駕駛自用小客車，行經閃光紅燈號誌路口，支線
　　車未讓幹道車先行，同為肇事原因等情，有交通部公路總局
　　新竹區監理所110 年4 月26日竹監鑑字第1100056509號函1
　　份及所檢附竹苗區車輛行車事故鑑定會竹苗區0000000 案鑑
　　定意見書1 份附卷可參（見偵字第2002號卷第62至65頁），
　　顯見同此認定。綜上，本案車禍既係因被告之過失所致，而
　　告訴人王棟明亦因本件車禍而受有上揭傷害，顯然被告之過
　　失與告訴人王棟明之受傷結果間，確具有相當之因果關係。
　　從而，被告之自白核與事實相符而堪採信，本案事證明確，
　　被告所為前開過失傷害犯行洵堪認定，應予依法論科。
三、按刑法總則之加重，係概括性之規定，所有罪名均一體適用
　　；刑法分則之加重，係就犯罪類型變更之個別犯罪行為予以
　　加重，成為另一獨立之罪名。道路交通管理處罰條例第86條
　　第1 項關於汽車駕駛人無駕駛執照駕車、酒醉駕車、吸食毒
　　品或迷幻藥駕車、行駛人行道或行經行人穿越道不依規定讓
　　行人優先通行，因而致人受傷或死亡，依法應負刑事責任者
　　，加重其刑至二分之一之規定，係就刑法第284 條第1 項前
　　段（即現行刑法第284 條前段）之過失傷害罪之基本犯罪類
　　型，對於加害人為汽車駕駛人，於從事駕駛汽車之特定行為
　　時，因無照駕駛致人受傷之特殊行為要件予以加重處罰，已
　　就該罪犯罪類型變更之個別犯罪行為予以加重，而成另一獨
　　立之罪名，自屬刑法分則加重之性質，最高法院92年度第1
　　次刑事庭會議決議、99年度臺非字第198 號刑事判決意旨足
　　資參照。
四、查被告葛昇霖並未領有普通自用小客車駕駛執照等情，業據
　　被告於本院審理時供述明確，且有前揭證號查詢汽車駕駛人
　　資料1 份附卷足佐，是核被告所為，係犯道路交通管理處罰
　　條例第86條第1 項、刑法第284 條前段之汽車駕駛人無駕駛
　　執照駕車，因而過失傷害人罪，並應依道路交通管理處罰條
　　例第86條第1 項之規定加重其刑。又被告於肇事後，停留在
　　現場，於警方到場處理當場承認為肇事人而接受裁判等情，
　　業據被告於警詢時供述不諱，並有新竹市警察局交通警察隊
　　第三組道路交通事故肇事人自首情形紀錄表1 份在卷足佐（
　　見偵字第2002號卷第10頁），符合自首要件，爰依刑法第62
　　條前段之規定減輕其刑，並先加後減之。爰審酌被告之素行
　　、其於案發當時無駕駛執照駕車行經閃光紅燈號誌之交岔路
　　口時，疏未注意，未讓幹道車先行，致與告訴人郭淑瓊所騎
　　乘上開重型機車發生碰撞，使告訴人王棟明受有前述傷害及
　　傷勢狀況，被告之過失程度、犯罪動機、情節、手段、所生
　　危害情形、犯後坦承犯行，未與告訴人王棟明達成民事和解
　　之犯後態度、兼衡被告為高中肄業之智識程度、有父母、1
　　個弟弟及妹妹的小孩等家人、未婚、前從事清潔工，月收入
　　約新臺幣1 萬元之家庭及生活狀況等一切情狀，量處如主文
　　所示之刑，並諭知如易科罰金之折算標準，以資懲儆。
五、公訴意旨另以：被告所為上揭犯行尚致告訴人郭淑瓊受有胸
　　部挫傷、頸部挫傷、右肩挫傷、右肘挫傷併擦傷、左肘挫傷
　　併擦傷、右大腿右膝挫傷併擦傷、左踝挫傷併擦傷等傷害，
　　是認被告此部分亦涉犯道路交通管理處罰條例第86條第1 項
　　、刑法第284 條前段之汽車駕駛人無駕駛執照駕車，因而過
　　失傷害人罪等語。惟按告訴乃論之罪，告訴人於第一審辯論
　　終結前得撤回告訴；又告訴經撤回者，應諭知不受理之判決
　　，刑事訴訟法第238 條第1 項、第303 條第3 款分別定有明
　　文。經查公訴意旨認被告此部分犯行係涉犯道路交通管理處
　　罰條例第86條第1 項、刑法第284 條前段之汽車駕駛人無駕
　　駛執照駕車，因而過失傷害人罪嫌，依刑法第287 條之規定
　　，須告訴乃論。茲告訴人郭淑瓊業已具狀撤回對被告之過失
　　傷害之告訴等情，有本院公務電話紀錄表1 份及聲請撤回告
　　訴狀1 份在卷可憑（見交易字第382 號卷第89、91頁），揆
　　諸前開法條之規定，本應為此部分不受理之判決，惟因被告
　　所犯此部分汽車駕駛人無駕駛執照駕車，因而過失傷害人罪
　　，與被告所為上揭汽車駕駛人無駕駛執照駕車，因而過失傷
　　害告訴人王棟明而經論罪科刑部分具有想像競合犯之裁判上
　　一罪關係，是就此部分部分爰不另為不受理之諭知，附此敘
　　明。
據上論斷，應依刑事訴訟法第273 條之1 第1 項、第299 條第1
項前段，道路交通管理處罰條例第86條第1 項，刑法第11條前段
、第284 條前段、第62條前段、第41條第1 項前段，刑法施行法
第1 條之1 第1 項，判決如主文。
本案經檢察官黃翊雯提起公訴，檢察官陳亭宇及業益發到庭執行
職務。
中　　華　　民　　國　　111 　年　　9 　　月　　15　　日
                  刑事第二庭    法  官   楊惠芬
以上正本證明與原本無異。  
如不服本判決應於收受送達後20日內向本院提出上訴書狀，並應
敘述具體理由；其未敘述上訴理由者，應於上訴期間屆滿後20日
內向本院補提理由書（均須按他造當事人之人數附繕本）「切勿
逕送上級法院」。告訴人或被害人如對於本判決不服者，應具備
理由請求檢察官上訴，其上訴期間之計算係以檢察官收受判決正
本之日期為準。　　　　　　　　　
中　　華　　民　　國　　111 　年　　9 　　月　　16　　日
              　　　　　　　　　書記官   李艷蓉
附錄本案論罪科刑法條：
刑法第284 條：
因過失傷害人者，處一年以下有期徒刑、拘役或十萬元以下罰金
；致重傷者，處三年以下有期徒刑、拘役或三十萬元以下罰金。
道路交通管理處罰條例第86條第1 項：
汽車駕駛人，無駕駛執照駕車、酒醉駕車、吸食毒品或迷幻藥駕
車、行駛人行道或行經行人穿越道不依規定讓行人優先通行，因
而致人受傷或死亡，依法應負刑事責任者，加重其刑至二分之一
。